【裁判字號】    97,上訴,4527
【裁判日期】    971013
【裁判案由】    毒品危害防制條例
【裁判全文】
臺灣高等法院刑事判決                97年度上訴字第4527號
上  訴  人  甲○○
即  被  告
上列上訴人因違反毒品危害防制條例案件，不服臺灣板橋地方法
院97年度訴字第2308號，中華民國97 年6月30日第一審判決（起
訴案號：臺灣板橋地方法院法院檢察署97年度毒偵字第2848號）
，提起上訴，本院判決如下：
    主  文
上訴駁回。
    理  由
一、按依刑事訴訟法第350 條、第361 條、第362 條、第367 條
    規定，不服地方法院之第一審判決而上訴者，須提出上訴書
    狀，並應敘述具體理由，為上訴必備之程式；其所提出之書
    狀未敘述上訴理由，或僅曾以言詞陳述上訴理由者，均應於
    上訴期間屆滿後20日內補提理由書於第一審法院。第一審法
    院經形式審查，認逾期未補提上訴理由者，應定期間先命補
    正；逾期未補正者，為上訴不合法律上之程式，應以裁定駁
    回。倘已提出上訴理由，但所提非屬具體理由者，則由第二
    審法院以上訴不合法律上之程式，判決駁回。而所謂具體理
    由，必係依據卷內既有訴訟資料或提出新事證，指摘或表明
    第一審判決有何採證認事、用法或量刑等足以影響判決本旨
    之不當或違法，而構成應予撤銷之具體事由，始克當之（例
    如：依憑證據法則具體指出所採證據何以不具證據能力，或
    依憑卷證資料，明確指出所為證據證明力之判斷如何違背經
    驗、論理法則）；倘僅泛言原判決認定事實錯誤、違背法令
    、量刑失之過重或輕縱，而未依上揭意旨指出具體事由，或
    形式上雖已指出具體事由，然該事由縱使屬實，亦不足以認
    為原判決有何不當或違法者（例如：對不具有調查必要性之
    證據，法院未依聲請調查亦未說明理由，或援用證據不當，
    但除去該證據仍應為同一事實之認定），皆難謂係具體理由
    ，俾與第二審上訴制度旨在請求第二審法院撤銷、變更第一
    審不當或違法之判決，以實現個案救濟之立法目的相契合，
    並節制濫行上訴（最高法院97年度台上字第892 號判決亦同
    此意旨）。
二、本件原審判決略以：被告甲○○因違反槍砲彈藥刀械管制案
    件，前經臺灣板橋地方法院以92年度訴字第2103號判決判處
    有期徒刑1 年2 月，併科罰金銀元10萬元，緩刑4 年確定；
    嗣經臺灣板橋地方法院以95年度撤緩字第51號裁定撤銷緩刑
    ，並由該院以96年度聲減字第1733號裁定減為有期徒刑7 月
    ，罰金銀元5 萬元確定。又因違反洗錢防制法案件，經臺灣
    板橋地方法院以95年度簡字第354 號判決判處有期徒刑3 月
    確定；及因施用第一級毒品案件，經臺灣板橋地方法院以95
    年度訴字第243 號判決判處有期徒刑10月確定，另上開違反
    洗錢防制法案件，嗣由臺灣板橋地方法院以95年度聲字第15
    94號裁定，定其應執行有期徒刑1 年確定。前揭案件接續執
    行後，於民國（下同）96年11月14日縮刑期滿執行完畢（含
    罰金部分易服勞役）。甲○○復因施用毒品案件，經臺灣板
    橋地方法院以93年度毒聲字第1952號裁定送觀察、勒戒後，
    認有繼續施用毒品之傾向，而經臺灣板橋地方法院以94年度
    毒聲字第45號裁定令入戒治處所施以強制戒治，後於94年9
    月13日執行完畢釋放出所，並由臺灣板橋地方法院檢察署檢
    察官以94年度戒毒偵字第368 號為不起訴處分確定。詎甲○
    ○仍不知悔改，於上開強制戒治及有期徒刑執行完畢後5 年
    內，復基於施用第一級毒品海洛因（以下簡稱：海洛因）之
    犯意，於97年3 月10日晚間某時，在其位於臺北縣板橋市○
    ○路○段3 巷20號4 樓之住處，以將海洛因粉末摻水稀釋後
    ，再以針筒注入體內之方式，非法施用海洛因一次。嗣於同
    月11日凌晨1 時許，為警在上址查獲，並扣得其所有之玻璃
    球吸食器一組等物。經警採其尿液送驗後，呈鴉片類陽性反
    應等語。
三、被告甲○○不服原審判決，提起上訴，其於97年7 月14日提
    出之「刑事上訴狀」所敘述之上訴理由略以：被告母親因病
    無法工作，妹妹仍在就學，大哥之收入不多且有負債，家中
    需要被告打工維持生計。再被告因今年3 月間施用第一級毒
    品海洛因被捕後，已自行至醫院喝「美沙東」治療以戒斷毒
    癮，並陸續配合警局之尿液檢驗已達4 個月之久，被告犯罪
    後已深感後悔，且被告尚有輕度之精神疾病，懇請鈞院體諒
    被告有病在身，且必須照顧家人等情，而從輕量刑等語。
四、查原判決已於理由內說明：前揭事實業據被告於原審審理中
    供承不諱，而其於上開時、地為警查獲後所採尿液，經送臺
    灣檢驗科技股份有限公司以EIA 酵素免疫分析法初步檢驗，
    及以GC/MS 氣相層析質譜儀法確認檢驗結果，確呈鴉片類（
    嗎啡）陽性反應一節，亦有該公司97年3 月26日編號CH/200
    8/30370 號濫用藥物檢驗報告、尿液檢體編號及姓名對照表
    各1 紙附卷可稽，被告之自白既有上開證據足資補強，應與
    事實相符。又被告前因施用毒品案件，經臺灣板橋地方法院
    以93年度毒聲字第1952號裁定送觀察、勒戒後，認有繼續施
    用毒品之傾向，而經臺灣板橋地方院以94年度毒聲字第45號
    裁定令入戒治處所施以強制戒治，後於94年9 月13日執行完
    畢釋放出所，並由臺灣板橋地方法院檢察署檢察官以94年度
    戒毒偵字第368 號為不起訴處分確定等情，有本院被告前案
    紀錄表1 份在卷可參，其於強制戒治執行完畢後5 年內再犯
    毒品危害防制條例第10條第1 項之罪，依該條例第23條第2
    項規定，應逕予論罪科刑。按海洛因為毒品危害防制條例第
    2 條第2 項第1 款所定之第一級毒品，核被告所為，係犯毒
    品危害防制條例第10條第1 項之施用第一級毒品罪。被告施
    用第一級毒品海洛因而持有之行為，為其施用之高度行為所
    吸收而不另論罪。被告前因違反槍砲彈藥刀械管制案件，經
    臺灣板橋地方法院以92年度訴字第2103號判決判處有期徒刑
    1 年2 月，併科罰金銀元10萬元，緩刑4 年確定；嗣經臺灣
    板橋地方法院以95年度撤緩字第51號裁定撤銷前開緩刑，並
    由同法院以96年度聲減字第1733號裁定減為有期徒刑7 月，
    罰金銀元5 萬元確定在案。又因違反洗錢防制法案件，經臺
    灣板橋地方法院以95年度簡字第354 號簡易判決判處有期徒
    刑3 月確定；及因施用第一級毒品案件，經臺灣板橋地方法
    院以95年度訴字第243 號判決判處有期徒刑10月確定，與上
    開違反洗錢防制法案件，嗣由臺灣板橋地方法院以95年度聲
    字第1594號裁定，定其應執行有期徒刑1 年確定。前揭案件
    接續執行後，於96年11月14日縮刑期滿執行完畢（含罰金部
    分易服勞役），其受有期徒刑執行完畢後5 年內，故意再犯
    本件有期徒刑以上之罪，為累犯，應依刑法第47條第1 項之
    規定加重其刑。並審酌被告前已有因施用毒品而經強制戒治
    及論罪科刑之紀錄，猶再犯本件施用毒品犯行，可徵其不知
    悔改，遠離毒品之意志薄弱，惟其施用毒品係自戕行為，對
    他人法益尚無具體危害，及其施用毒品之動機，暨犯罪後坦
    承犯行之態度等一切情狀，量處被告有期徒刑10月。並說明
    本案被告係以針筒注射之方式施用海洛因，業據其供承在卷
    ，亦核與一般係以針筒或香菸方式施用海洛因之常情相符，
    而扣案之玻璃球吸食器通常係作為施用安非他命之器具，此
    為原審審理毒品案件所知之事實，即難認與本案具有關聯性
    ，爰不併諭知沒收等語。原審判決既已詳細記載認定被告犯
    罪之證據及理由，並已審酌關於刑法第57條科刑（包括被告
    犯罪後坦承犯行之態度）等之一切情狀，在適法範圍內行使
    裁量權，核無量刑違法或不當之情形。被告上訴意旨，僅空
    言泛稱其犯後已有悔悟，事後自動赴醫院接受「美沙冬」治
    療，又其患有輕度精神疾病，家中需要被告維持生計，請求
    從輕量刑云云，尚不足以影響原審判決量刑刑度之本旨，且
    就原審判決認定事實、適用法律及量刑等事項，有何不當或
    違法之處，並未具體指摘，自非屬上訴第二審之具體理由，
    其上訴自不合法律上之程式，爰不經言詞辯論予以駁回。
五、據上論斷，應依刑事訴訟法第367 條前段、第372 條，判決
    如主文。
中    華    民    國    97    年    10    月    13    日
                  刑事第三庭審判長法  官  蔡秀雄
                                  法  官  許文章
                                  法  官  謝靜恒
以上正本證明與原本無異。
如不服本判決，應於收受送達後十日內向本院提出上訴書狀，其
未敘述上訴之理由者並得於提起上訴後十日內向本院補提理由書
（均須按他造當事人之人數附繕本）。
                                  書記官  陳珮茹
中    華    民    國    97    年    10    月    14    日


司法院資訊處製作；財團法人民間司法改革基金會備份。
